【裁判字號】    95,訴,186
【裁判日期】    950721
【裁判案由】    違反槍砲彈藥刀械管制條例等
【裁判全文】
臺灣臺南地方法院刑事判決               95年度訴字第186號
公  訴  人  臺灣臺南地方法院檢察署檢察官
被      告  乙○○
上列被告因違反槍砲彈藥刀械管制條例等案件，經檢察官提起公
訴（九十四年度偵字第一四四六０號），被告於準備程序中為有
罪之陳述，本院裁定進行簡式審判程序，判決如下：
    主  文
乙○○未經許可，持有子彈，累犯，處有期徒刑肆月，併科罰金
新臺幣陸萬元，罰金如易服勞役，以新臺幣壹仟元折算壹日，扣
案制式子彈貳顆均沒收；又連續攜帶兇器竊盜，累犯，處有期徒
刑捌月。應執行有期徒刑拾壹月，併科罰金新臺幣陸萬元，罰金
如易服勞役，以新臺幣壹仟元折算壹日，扣案制式子彈貳顆均沒
收。
    事  實
一、乙○○前因詐欺及收受贓物案件，經臺灣板橋地方法院以八
    十七年度易字第四八五一號判決分別判處有期徒刑六月、七
    月，並定應執行有期徒刑一年，嗣雖經上訴，亦由臺灣高等
    法院以八十八年度上易字第二００七號判決上訴駁回而告確
    定，並於民國八十九年十二月二十四日縮刑期滿執行完畢。
二、詎乙○○不知警惕，於九十四年七月上旬某日，在臺南市安
    平港附近某處，見他人所遺失均具有殺傷力之口徑０‧四五
    吋制式子彈二顆置於地上，雖明知未經主管機關許可不得持
    有子彈，仍意圖為自己不法所有，基於侵占及持有之犯意，
    將前揭子彈二顆拾起後侵占入己，並自斯時起未經許可而持
    有前揭子彈二顆。另意圖為自己不法所有，基於竊取之概括
    犯意，先於九十四年八月三十日上午十時許（起訴書誤載為
    晚上九時三十分許），在臺南市○區○○○街八十二巷二十
    一號前，見鄭佳倩所有、交由丙○○使用之車牌號碼ＹＨＺ
    ─九六二號重型機車鑰匙插於電門並未取下，即趁四下無人
    之際，發動上揭機車（置物箱內置有丙○○所有之尖嘴鉗一
    支）駛離該處竊取得手，供作代步工具；復於同年十一月十
    一日下午一時許，在臺南市○區○○路一０三巷八十二弄三
    十四號前，見甲○○所有之車牌號碼ＨＭ八─二０六號重型
    機車停放該處，又承前揭竊取犯意，攜帶上揭機車內丙○○
    所有、足供兇器使用之尖嘴鉗一支（業已發還丙○○），趁
    四下無人之際，拆卸前揭「ＨＭ八─二０六」號機車車牌一
    面竊取得手，並將之懸掛於上揭鄭家閔之機車上，以躲避警
    察查緝，前揭子彈二顆則置於置物箱內。嗣於九十四年十一
    月十五日下午五時十分許，在臺南市○區○○街二一一號前
    ，為警察覺乙○○所騎乘之機車係懸掛甲○○業已報失之車
    牌而當場查獲，扣得ＹＨＺ─九六二號重型機車一臺、鑰匙
    一支（均已發還鄭家閔）及「ＨＭ八─二０六」號機車車牌
    一面（業已發還甲○○），並將乙○○及前揭扣案物併同帶
    回警局。嗣因乙○○要求至上揭機車處取其置於置物箱內之
    香煙之際，為警當場扣得尖嘴鉗一支（業已發還丙○○）及
    前揭子彈二顆，而悉上情。
三、案經臺南市警察局第六分局報請臺灣臺南地方法院檢察署檢
    察官偵查起訴。
    理  由
一、本案被告乙○○所犯係死刑、無期徒刑、最輕本刑為三年以
    上有期徒刑以外之罪，亦非屬高等法院管轄之第一審案件，
    其於準備程序程序進行中就被訴事實為有罪之陳述，經法官
    告知簡式審判程序之旨，並聽取公訴人及被告之意見後，由
    合議庭裁定進行簡式審判程序，故不受同法第一百五十九條
    第一項、第一百六十一條之二、第一百六十一條之三、第一
    百六十三條之一及第一百六十四條至第一百七十條所規定證
    據能力認定及調查方式之限制，合先敘明。
二、上揭犯罪事實，業據被告於本院準備程序及審理中自白承認
    ，且經證人即被害人鄭家閔、甲○○於警詢中、證人即警員
    吳勝宏、許建政於偵訊中證述綦詳，並有臺南市警察局車輛
    失竊電腦輸入單、車輛尋獲電腦輸入單、車牌遺失證明單、
    車牌尋獲電腦輸入單、車輛竊盜資料個別查詢報表─查詢車
    輛認可資料、車輛車牌失竊作業─查獲車牌認可資料、贓物
    認領保管單二紙、照片三張在卷可稽，又扣案之子彈二顆經
    送請內政部警政署刑事警察局鑑定結果，認扣案子彈二顆均
    係口徑０‧四五吋制式子彈，均具有殺傷力，此有內政部警
    政署刑事警察局九十五年一月二日刑鑑字第０九四０一九七
    六七０號槍彈鑑定書附卷足憑，堪認被告之任意性自白均與
    事實相符，堪以採信。本案事證明確，被告犯行堪以認定，
    應依法論科。又被告於警詢及偵訊中均供稱係於九十四年八
    月三十日上午十時許竊取ＹＨＺ─九六二號重型機車得手，
    而證人鄭家閔則係於九十四年八月三十日晚上九時許發現失
    竊後報警處理，準此，堪認起訴書所載竊取時間應有誤載，
    爰由本院予以更正，附此敘明。
三、論罪科刑：
  (一)核被告所為，係犯刑法第三百三十七條之侵占遺失物罪、槍
    砲彈藥刀械管制條例第十二條第四項之持有子彈罪、刑法第
    三百二十條第一項之竊盜罪及刑法第三百二十一條第一項第
    三款之攜帶兇器竊盜罪。又前述侵占遺失物罪、竊盜罪之罰
    金刑部分，於被告行為後，刑法施行法增訂第一條之一，於
    九十五年六月十四日公布，並於同年七月一日施行；該條規
    定：「中華民國九十四年一月七日刑法修正施行後，刑法分
    則編所定罰金之貨幣單位為新臺幣。九十四年一月七日刑法
    修正時，刑法分則編未修正之條文定有罰金者，自九十四年
    一月七日刑法修正施行後，就其所定數額提高為三十倍。但
    七十二年六月二十六日至九十四年一月七日新增或修正之條
    文，就其所定數額提高為三倍。」考其立法理由，係為因應
    九十四年二月二日修正公布、九十五年七月一日施行之刑法
    施行後，依刑法總則第三十三條第五款規定，罰金貨幣單位
    已改為新臺幣，是以分則編各罪所定罰金之貨幣單位，自應
    配合上開規定修正，為使罰金數額趨於一致，避免衍生新舊
    法比較適用問題，以緩和實務適用法律之衝擊，於不變動罰
    金數額之前提下，而為制定（前揭條文立法意旨參照），是
    適用前揭條文之結果，僅貨幣單位由銀元改為新臺幣，其罰
    金數額實與修正前刑法適用罰金罰鍰提高標準條例第一條之
    結果相同，對於被告而言並不發生有利或不利之問題，非屬
    法律變更，當無須就新舊法比較適用。
  (二)被告先後二次竊盜犯行，時間緊接，方法相同，觸犯構成要
    件相同之罪名，顯係基於概括犯意反覆為之，惟刑法第五十
    六條連續犯之規定，業於九十四年二月二日修正公布刪除，
    並於九十五年七月一日施行，依修正後刑法而言，被告各次
    行為將各別獨立論罪，此較諸修正前適用刑法第五十六條連
    續犯之規定論以一罪並加重其刑，修正後之規定並未較有利
    於被告，是仍應依刑法第二條第一項前段，適用被告行為時
    之法律，而論以連續犯（最高法院九十五年第八次刑事庭會
    議決議內容參照）。故應依修正施行前刑法第五十六條連續
    犯之規定論以一較重之攜帶兇器竊盜罪，並加重其刑。
  (三)又刑法第十一條規定，亦併同修正公布施行，然此僅係單純
    文字修正，非屬法律變更，毋庸比較，爰逕行適用修正施行
    前刑法第十一條前段規定。被告持有二顆子彈，係侵害社會
    法益，為單純一罪。被告將上揭子彈侵占入己之際，即同時
    持有上揭子彈，僅其持有之行為繼續至為警查獲時止，故被
    告係以一行為同時觸犯上開侵占遺失物罪及持有子彈罪，為
    想像競合犯，而刑法第五十五條想像競合犯之規定，亦併同
    修正公布施行，該條雖增訂但書有關科刑範圍之限制，然此
    乃法理之明文化，非屬法律變更（最高法院九十五年第八次
    刑事庭會議決議內容參照），毋庸比較。故應依修正施行前
    刑法第五十五條想像競合犯之規定，從較重之槍砲彈藥刀械
    管制條例第十二條第四項持有子彈罪處斷。檢察官雖僅就被
    告持有子彈暨二次竊盜犯行提起公訴，然被告所犯侵占遺失
    物部分，與前述業已起訴之持有子彈部分有想像競合犯之裁
    判上一罪關係，本院自應併予審理。
  (四)被告所犯攜帶兇器竊盜罪與持有子彈罪之間，犯意各別，行
    為互殊，應予分論併罰。
  (五)被告前因詐欺及收受贓物案件，經臺灣板橋地方法院以八十
    七年度易字第四八五一號判決分別判處有期徒刑六月、七月
    ，並定應執行有期徒刑一年，嗣雖經上訴，亦由臺灣高等法
    院以八十八年度上易字第二００七號判決上訴駁回而告確定
    ，並於八十九年十二月二十四日縮刑期滿執行完畢各節，有
    臺灣高等法院被告前案紀錄表在卷足參，其於受有期徒刑執
    行完畢後五年以內故意再犯本件均為有期徒刑以上之罪（侵
    占遺失物罪除外），不論依修正前之刑法第四十七條或依修
    正後之刑法第四十七條第一項之規定，均構成累犯，對被告
    而言並無有利或不利之情形，自不生新舊法比較之問題，均
    應逕依修正施行前之刑法第四十七條論以累犯，並均加重其
    刑，且就竊盜部分遞加之。
  (六)刑法第五十七條規定雖併同修正公布施行，然此為法院就刑
    之裁量及酌減審認標準見解之明文化，非屬法律變更（最高
    法院九十五年度第八次刑事庭會議決議內容參照），毋庸比
    較。爰審酌被告前有妨害秩序、賭博、竊盜、詐欺等多項前
    科，素行欠佳，有臺灣高等法院被告前案紀錄表在卷可佐，
    教育程度僅國中畢業，竊得之財物均已發還各被害人，造成
    損害尚輕，惟仍未與各被人達成和解，犯後就竊盜部分雖均
    坦承不諱，惟就持有子彈部分初於警詢、偵訊中均矢口否認
    ，嗣於本院準備程序及審理中始坦承全部犯行，態度尚可，
    及其持有子彈之數量僅二顆、時間尚短等一切情狀，分別量
    處如主文所示之刑。
  (七)另刑法第五十一條亦併同修正公布施行，修正前刑法第五十
    一條第五款係規定：「宣告多數有期徒刑者，於各刑中之最
    長期以上，各刑合併之刑期以下，定其刑期。但不得逾二十
    年。」修正後刑法第五十一條第五款則規定：「宣告多數有
    期徒刑者，於各刑中之最長期以上，各刑合併之刑期以下，
    定其刑期。但不得逾三十年。」兩相比較結果，修正後之規
    定並非較有利於被告，自應依刑法第二條第一項前段，適用
    修正施行前刑法第五十一條第五款規定，定其應執行之刑。
  (八)再者，被告於行為時，刑法第四十二條第二項前段規定：「
    易服勞役以一元以上三元以下折算一日。」又被告行為時之
    易服勞役折算標準，業據修正前罰金罰鍰提高標準條例第二
    條前段（現已刪除）規定，就其原定數額提高為一百倍折算
    一日，則本件被告行為時之易服勞役折算標準，應以銀元一
    百元以上三百元以下折算一日，即新臺幣三百元以上九百元
    以下折算一日。惟修正後刑法第四十二條第三項前段規定：
    「易服勞役以新臺幣一仟元、二仟元或三仟元折算一日」。
    比較修正前後之易服勞役折算標準，以修正後之規定，較有
    利於被告，是應依刑法第二條第一項後段，適用修正施行後
    刑法第四十二條第三項前段規定，定其折算標準，而諭知被
    告所處之罰金刑，如易服勞役，以新臺幣一千元折算一日。
  (九)扣案之制式子彈二顆，為違禁物，應依刑法第三十八條第一
    項第一款規定，不問屬於被告所有與否，均予宣告沒收。
據上論斷，應依刑事訴訟法第二百七十三條之一第一項、第二百
九十九條第一項前段，槍砲彈藥刀械管制條例第十二條第四項，
刑法第二條第一項、修正施行前刑法第十一條前段、第五十六條
、刑法第三百二十一條第一項第三款、第三百三十七條、修正施
行前刑法第五十五條、第四十七條、第五十一條第五款、刑法第
四十二條第三項前段、第三十八條第一項第一款，刑法施行法第
一條之一第一項、第二項前段，判決如主文。
本案經檢察官羅瑞昌到庭執行職務。
中    華    民    國    95    年    7     月    21    日
                  刑事第一庭  法  官  張婷妮
以上正本證明與原本無異。
如不服本判決，應於收受送達後10日內向本院提出上訴書狀（應
附繕本）。
                              書記官  陳姿利
中    華    民    國    95    年    7     月    24    日
附錄本案論罪科刑法條
槍砲彈藥刀械管制條例第十二條第四項
未經許可，持有、寄藏或意圖販賣而陳列子彈者，處五年以下有
期徒刑，併科新臺幣三百萬元以下罰金。
中華民國刑法第三百三十七條
意圖為自己或第三人不法之所有，而侵占遺失物、漂流物或其他
離本人所持有之物者，處五百元以下罰金。
中華民國刑法第三百二十條第一項
意圖為自己或第三人不法之所有，而竊取他人之動產者，為竊盜
罪，處五年以下有期徒刑、拘役或五百元以下罰金。
中華民國刑法第三百二十一條第一項第三款
犯竊盜罪而有左列情形之一者，處六月以上、五年以下有期徒刑
：
三  攜帶兇器而犯之者。


司法院資訊處製作；財團法人民間司法改革基金會備份。
